臺灣高等法院臺中分院刑事判決
111年度侵上訴字第62號
上  訴  人  
即  被  告  陳玄岳



選任辯護人  陳銘傑  律師（法扶律師）
上列上訴人因妨害性自主罪案件，不服臺灣臺中地方法院110年
度侵訴字第67號中華民國111年3月17日第一審判決（起訴案號：
臺灣臺中地方檢察署109年度偵字第27061號），提起上訴，本院
判決如下：
    主  文
上訴駁回。
    犯罪事實
一、乙○○係位於臺中市西屯區某學生宿舍大樓（地址詳卷）之房
    東助理即管理員，已成年之甲○（即警卷代號AB000-A000000
    號之女子，真實姓名、年籍均詳卷）則係居住在該宿舍之學
    生。乙○○於民國109年7月23日凌晨0時許，以LINE通訊軟體
    傳送訊息予甲○，要求甲○前往該學生宿舍0樓000號房（下稱
    000號房）為其有償按摩手腳及聊天，甲○因先前曾為乙○○按
    摩，且為賺取微薄按摩利潤作為生活所需，不疑有他即前往
    000號房，然乙○○卻以空調故障為由，於109年7月23日凌晨2
    時45分許，將甲○帶往該學生宿舍0樓000號房（下稱000號房
    ），基於強制性交之犯意，先自行坐在床緣，要求甲○坐在
    其對面椅子上，以示範按摩手法為由，將甲○之腳舉放在其
    腿上，自甲○之腳踝循序往上按摩甲○之小腿、大腿至臀部，
    再要求甲○以手撐起身體後，將觸摸甲○臀部之手移往甲○私
    處，並試圖脫去甲○之短褲及內褲，且不顧甲○出手將其手部
    推開，並大叫「不要」及不斷掙扎等明示抗拒、拒絕之表示
    ，仍強力動手脫甲○之短褲、內褲，並以手撫摸甲○之私處，
    及先後將其右手及左手之手指插入甲○之陰道內，以此違反
    甲○意願之方式，對甲○強制性交得逞。旋其因甲○由大叫轉
    為尖叫而恐遭人發現，方不得不停止其動作，並試圖安撫哭
    泣中之甲○。嗣甲○取回並穿上其內褲及短褲，返回其在該學
    生宿舍之房間後，即於同日凌晨4時40分許，以LINE通訊軟
    體告以社團助教簡○篁、柯○葶（真實姓名均詳卷）其遭侵犯
    之事，並由簡○篁、柯○葶協助其報警處理，始為警查悉上情
    。
二、案經甲○訴由臺中市政府警察局第六分局報請臺灣臺中地方
    檢察署檢察官偵查起訴。
    理  由
一、程序部分及證據能力方面：
(一)按司法機關所製作必須公示之文書，不得揭露被害人之姓名
    、出生年月日、住居所及其他足資識別被害人身分之資訊，
    性侵害犯罪防治法第12條第2項定有明文。又裁判及其他必
    須公示之文書，不得揭露足以識別被害人身分之資訊，如確
    有記載之必要，得僅記載其姓氏、性別或以使用代號之方式
    行之，法院辦理性侵害犯罪案件應行注意事項第3點亦有明
    文。是本判決關於告訴人甲○及其有關之人，為免揭露足以
    識別告訴人甲○身分之資訊，爰均不予記載真實姓名，先予
    說明。
(二)證據能力方面：
　　按刑事訴訟法第159條之5規定：「（第1項）被告以外之人
    於審判外之陳述，雖不符前4條之規定，而經當事人於審判
    程序同意作為證據，法院審酌該言詞陳述或書面陳述作成時
    之情況，認為適當者，亦得為證據。（第2項）當事人、代
    理人或辯護人於法院調查證據時，知有第159條第1項不得為
    證據之情形，而未於言詞辯論終結前聲明異議者，視為有前
    項之同意」，其立法意旨在於傳聞證據未經當事人之反對詰
    問予以核實，原則上先予排除，惟若當事人已放棄詰問或未
    聲明異議，基於證據資料愈豐富，愈有助於真實發現之理念
    ，且強化言詞辯論原則，法院自可承認該傳聞證據例外擁有
    證據能力。經查，有關下述所引用未符合刑事訴訟法第159
    條之1至第159條之4所示之證據，業據本院於審理時當庭直
    接提示而為合法之調查，且檢察官、上訴人即被告乙○○（下
    稱被告）及其辯護人均未於言詞辯論終結前聲明異議（見本
    院卷第95至106頁），本院審酌前開證據作成或取得之狀況
    ，並無非法或不當取證之情事，故認為適當而均得以作為證
    據，是前開證據依刑事訴訟法第159條之5之規定，均具有證
    據能力。
二、認定犯罪事實所憑證據及理由：
　　訊據被告對於上揭事實，除否認伊曾將左、右手之手指插入
    告訴人甲○之陰道內，且就其坦認有脫去告訴人甲○短褲、內
    褲及撫摸告訴人甲○私處之行為，主張未違反告訴人甲○之意
    願，告訴人甲○於此等過程中，未曾大叫「不要」、出手推
    開其手部或大聲尖叫、哭泣外，對於其餘部分則均未予爭執
    ，然仍矢口否認有何前開強制性交之犯行，被告之辯解、上
    訴理由及其辯護人之辯護意旨略以：1、乙○○不否認於其向
    甲○示範按摩手勢時，因當時情境之下不經意有褪去甲○外褲
    、內褲之行為，雙方因此產生肢體上接觸之誤會。乙○○於案
    發時僅以手撫摸甲○私處，且未違反甲○之意願，並沒有將其
    手指插入甲○之陰道。甲○在案發後之109年7月23日上午10時
    46分許，前往臺中榮民總醫院接受疑似性侵害事件驗傷時，
    診斷其處女膜7點鐘方向有陳舊性裂傷，然此驗傷結果，並
    無新撕裂傷，而與甲○所指遭乙○○以右手及左手手指先後插
    入其陰道所可能造成之傷勢狀況有異，且甲○案發時穿著之
    衣褲，經送請內政部警政署刑事警察局鑑定，經以多波域光
    源檢視結果，並未發現可疑斑跡，故未進行DNA鑑定，又採
    樣甲○內褲褲底內層斑跡、外陰部棉棒、陰道深部棉棒，以
    酸性磷酸酵素法檢測及以顯微鏡檢查，均未發現精子細胞，
    以前列腺抗原檢測法檢測結果均呈陰性反應，經直接萃取DN
    A檢測，均未檢出男性Y染色體DNA-STR型別，可知乙○○辯稱
    伊未將手指插入甲○陰道，應為可採。2、有關甲○在上開學
    生宿舍1樓茶水間左邊000號房內與乙○○互動之情形，依甲○
    於警詢時稱「我們分別坐在兩張椅子上，陳呂彥〈註：乙○○
    向甲○自稱為『陳呂彥』〉跟我聊天會一邊捏我的臉頰和摸頭頂
    ，並且用他的左手把我的頭壓靠近他的胸口，聞我身體的味
    道，之後叫我回我自己的房間洗澡。我洗完澡就下去找他後
    返回原處」等語，據此乙○○對甲○之肢體動作甚為親暱，且
    甲○聽從乙○○之要求返回自己房間洗澡、於洗完澡後又下樓
    返回原處找乙○○等情，甲○對於乙○○之親暱舉動並不排斥，
    且關於甲○就其返回000號房內之情形，於警詢時陳稱「他一
    邊聊天一邊按摩我的左右手且離我很近，持續大概半小時後
    ，他覺得悶熱所以換到一樣也是一樓的另一間房間（我不清
    楚有無房號，但位於大門右側的房間），換房間的途中他會
    牽我的手」等語，足見當甲○洗完澡後又返回000號房內，甲
    ○對於與乙○○閒聊並持續半小時近距離之肢體互動亦不排斥
    ，否則當乙○○因該房間悶熱而提出換至另一房間之要求時，
    甲○大可拒絕並離開，應可無能如卷附一樓大廳監視器攝錄
    之影像畫面，乙○○與甲○離開000號房後（時間為109年7月23
    日凌晨2時45分32秒許）係手牽手、肢體動作自然而未有異
    狀地走向000號房，足認乙○○當日撫摸甲○私處，並未違反甲
    ○之意願。3、甲○於警詢時對於警方詢及「陳呂彥有無使用
    暴力、脅迫、恐嚇、催眠術或其他違反妳意願的方法，對妳
    性交、猥亵？」時，係回答「沒有」，與其於警詢、偵訊時
    指稱伊於乙○○脫其運動短褲、內褲時，有推乙○○的手、並且
    說「不要」及中間不斷地掙扎，但因乙○○力氣太大，仍被脫
    下來，乙○○右手、左手手指曾先後插入其下體，伊從大叫變
    成尖叫，乙○○才停止等語，已有矛盾，且有關甲○於警詢中
    陳稱乙○○右手、左手手指曾先後插入伊下體，伊曾大叫、尖
    叫及哭泣等語，參照甲○既稱案發當時有少部分房客應該在
    家，但當警方擬對租屋處其他房客進行査訪時，甲○卻表示
    不用派警方去査訪而與常情相違背，是甲○不利於乙○○之指
    訴前後不一而有瑕疵，亦與社會上之一般生活經驗存在矛盾
    。4、簡○篁、柯○葶於偵查所述，均係聽聞自甲○之轉述，其
    等對於乙○○有無以手指插入甲○陰道之行為，並非親自參與
    見聞之人，是其2人之證述內容不能作為甲○前揭指訴之補強
    證據。又縱使簡○篁曾稱甲○與其語音通話詢問遭人侵犯時如
    何處置時，甲○甚為緊張、通話聲音微弱，語氣呈現手足無
    措，伊抵達案發地點後，甲○曾表示害怕乙○○而不敢下樓，
    俟伊見到甲○後，甲○情緒已較為平復，但仍有不知所措、慌
    亂等語；柯○葶亦稱伊於案發當日凌晨5時50分許閱覽訊息後
    ，隨即打電話給甲○，甲○當時聲音顫抖，並表示不知道怎麼
    辦等語，惟簡○篁、柯○葶上開所述，充其量僅係其等依與甲
    ○通話過程或見面後之觀察，於個人主觀上所感知甲○行為表
    現或心理狀態，尚難據以認定甲○之行為表現或心理狀態是
    否確實如簡○篁、柯○葶之前開觀感，更難認得以甲○之主觀
    上觀感為據，遽認乙○○有甲○指稱違反其意願而以手指侵入
    其下體等情為真，不足補強佐證甲○陳述之可信性。至甲○於
    案發後與簡○篁、柯○葶2人之Line通訊軟體對話紀錄，雖可
    見甲○對簡○篁表示伊被侵犯了、是房東，到第二個房間後乙
    ○○幫伊按摩腳踩、小腿、大腿、臀部，然後更深入，甚至脫
    褲子、內褲，手指進入體內，右手用完換左手等情，並對柯
    ○葶表示伊被侵犯了，但此等訊息內容，仍僅為被害人甲○之
    陳述，尚無從擔保伊自己於警詢、偵訊所為不利於乙○○之指
    證屬實，乙○○並未有被訴之強制性交犯行等語。惟查：
(一)被告係位於臺中市西屯區某學生宿舍大樓之房東助理即管理
    員，已成年之告訴人甲○則係居住在該宿舍之學生。被告於1
    09年7月23日凌晨0時許，以LINE通訊軟體傳送訊息予告訴人
    甲○，要求告訴人甲○前往該學生宿舍0樓000號房為其有償按
    摩手腳及聊天，上開000號房為被告所使用之空間，但其內
    未有床舖，被告乃向告訴人甲○以空調故障為由，於同日凌
    晨2時45分許，將告訴人甲○帶往其內有床舖之000號房，被
    告先自行坐在床緣，要求告訴人甲○坐在其對面椅子上，以
    示範按摩手法為由，將告訴人甲○之腳舉放在其腿上，自告
    訴人甲○之腳踝循序往上按摩其小腿、大腿至臀部，再要求
    告訴人甲○以手撐起身體後，將觸摸告訴人甲○臀部之手移往
    告訴人甲○之私處，並動手脫告訴人甲○之短褲及內褲，及以
    手撫摸甲○之下體等情，除有被告分別於警詢、偵訊、原審
    及本院之供述（見109年度偵字第27061號卷〈下稱偵卷〉第23
    至26、127至129頁、原審卷第85至97、185至187頁）外，並
    有證人即告訴人甲○於警詢、偵訊及原審審理時之陳述（見
    偵卷第27至32、33至34、137至139頁、109年度偵字第27061
    號不公開卷〈下稱不公開偵卷〉第31至32頁、原審卷第180頁
    ）及學生套房承租戶訂約事項（見偵卷第55至57頁）在卷可
    稽，此部分事實，首堪認定。
(二)有關被告於上開案發時間，在000號房內，以示範按摩手法
    為由，趁機將其觸摸告訴人甲○臀部之手移往其私處，並動
    手脫告訴人甲○所穿之運動短褲及內褲，且不顧告訴人甲○出
    手將其手部推開，並大叫「不要」及不斷掙扎等明示抗拒、
    拒絕之意，仍強力動手脫告訴人甲○之短褲、內褲，並以手
    撫摸告訴人甲○之下體，及先後將其右手及左手之手指插入
    告訴人甲○之陰道內，而以此違反告訴人甲○意願之方式，對
    告訴人甲○強制性交得逞等情，已據證人即告訴人甲○於109
    年7月23日警詢時詳為指證：自稱陳呂彥之房東助理（註：
    即指乙○○，下同）在今日凌晨0時許傳訊息給我，想找我到
    他一樓的房間聊天以及幫他按摩，他自稱手腳會抽筋，所以
    想要我幫他按摩，10分鐘會支付我新臺幣（下同）100元，
    因為過去有類似的經驗，所以我也沒有想太多就下樓了，剛
    開始到他房間（位於茶水間的左邊），我們分別坐在兩張椅
    子上，陳呂彥跟我聊天會一邊捏我的臉頰和摸頭頂，並且用
    他的左手把我的頭壓靠近他的胸口，聞我身體的味道，之後
    叫我回我自己的房間洗澡。我洗完澡就下去找他後返回原處
    ，他一邊聊天一邊按摩我的左右手、且離我很近，持續大概
    半小時後，他覺得悶熱所以換到也是一樓的另一間房間（位
    於大門右側的房間），換房間的途中他牽我的手，進去房間
    後，房間内是暗的，只有小夜燈，我坐在椅子上，他坐在床
    緣，聊天的同時他叫我把我的腳舉起來放在他的腿上，他從
    腳踝、小腿、大腿、臀部循序幫我按摩，後來他叫我用手把
    我的身體撐起來，之後他的雙手從臀部開始往我的下體觸摸
    ，然後試圖脫我的運動短褲，我有推他的手並且說「不要」
    ，但他力氣太大了我的褲子被完全脫下來，內褲被脫到一半
    ，之後開始撫摸我的下體並順勢把內褲脫掉，中間我不斷地
    掙扎，但他卻說「妳說不要，但為何下面那麼濕」，他的右
    手手指頭便往我的下體插入，大約幾秒鐘的時間後他換左手
    手指頭，一樣插入我的下體，我從大叫變成尖叫，他就停止
    動作，我趁機往後移動後坐在椅子上哭，他不斷試圖安撫我
    ，中間他還有把我的內褲拿起來聞，後來我趁他去廁所時把
    我的內褲從桌子上拿走並且穿起來，我請他幫我找我的運動
    褲，他僵持了很久才把我的運動褲還我，叫我留下來一起睡
    ，但我直接跟他說我要離開，後來約凌晨4時40分許我才回
    到我的房間，我遭受侵害後，有用通訊軟體LINE告訴我的助
    教柯○葶以及簡○篁我被侵犯了等語（偵卷第27至32頁），且
    於偵訊時亦具結同為前揭證述內容（見偵卷第137至139頁）
    ，證人即告訴人甲○於原審審理時並補充證稱：我自己賺房
    租費，有一些經濟上的壓力，在本案發生之前，我曾經幫乙
    ○○按摩過肩膀有收取費用，乙○○於109年7月23日案發當天打
    電話給我，他的意思是說要我下去幫他按摩，下去之後先到
    他的1個房間，一開始就聊天，聊天的時候就有請我回去洗
    澡，後來又回到原本一開始下樓的房間，乙○○藉由按摩的理
    由去接觸手，是他幫我按摩，再依他的形式要我來幫他按摩
    ，他當時的意思是說示範，後來乙○○就說他很熱，要換另外
    一個房間，我們要走去第二個房間時，是乙○○直接牽我的手
    過去，我有嚇到，但沒有什麼反應，後來到第二個房間，我
    坐在椅子上然後他坐在床上，乙○○在前一個房間是示範按摩
    我的手，在這個房間變成是腳，從整隻腳到臀部都有，再之
    後開始有侵犯的一些行為，他把我兩隻腳放在他的大腿上，
    然後開始說他要示範按摩給我看，從腳往我的臀部方向按摩
    ，由腳底、小腿、大腿慢慢往上，因為那時候我穿的是運動
    短褲，所以他的手後來有直接伸進去到臀部、甚至是快到陰
    道那附近，因為短褲比較鬆，所以兩隻手是可以直接進去，
    他是脫我的褲子跟內褲，我有說我不要及哭泣，我說不要的
    時候，乙○○的反應還是要，他的動作沒有馬上停下來，他在
    脫褲子的過程當中我有掙扎，但是他的力氣比較大，我有推
    他，但是他的力氣很大，所以沒有辦法，他試圖脫我褲子的
    時候我有尖叫、也有拒絕他，乙○○把我的運動短褲和內褲脫
    掉，後來我情緒比較激動，他才沒有再繼續，不過那時候的
    狀況就是已經被脫掉；乙○○有把手指插進去我的陰道裡面，
    乙○○把他的手指插入我的陰道裡面是在脫褲子的過程中，因
    為我情緒很激動，他才停止並試圖安撫我的情緒，僵持了很
    久，我那時候沒有穿褲子，所以沒辦法出去，後來有找到我
    的內褲，然後我就穿上，後來又僵持了很久，我拿到短褲穿
    好後才離開回到我的房間，我有打電話給社團的助教簡○篁
    、柯○葶，後來簡○篁助教跟她的妹妹有到場，之後我在大約
    1個禮拜內就搬離開了等語（見原審卷第157至180頁）。
(三)反觀被告於109年7月25日初次警詢時，經警方就告訴人甲○
    指訴其於上揭時間，違反告訴人甲○意願，在000號房內，先
    要求告訴人甲○將腳舉起來放在伊腿上，幫告訴人甲○從腳底
    、小腿、大腿、臀部循序按摩，後來叫告訴人甲○以手把身
    體撐起來之後，用手從臀部開始往告訴人甲○的下體觸摸，
    於試圖脫告訴人甲○之運動短褲時，告訴人甲○有說「不要」
    並推其手部，但因伊力氣太大了，仍強行動手脫告訴人甲○
    之運動短褲及內褲，並以手撫摸告訴人甲○下體，期間告訴
    人甲○不斷地挣扎，但其卻說「妳說不要，但為何下面那麼
    濕」，並以其右手手指頭往告訴人甲○的下體插入，大約幾
    秒鐘的時間後，換以左手手指頭插入告訴人甲○的下體，告
    訴人甲○從大叫變成尖叫，伊才停止動作等情，詢問被告對
    此有無何解釋時，被告當時係回稱：甲○沒有說不要、也沒
    有制止，當時我有喝酒，我不知道發生甚麼事情等語（見偵
    卷第25頁），惟被告一方面主張伊得以清楚記憶告訴人甲○
    沒有說不要、也沒有制止云云，另一方面同時又推稱伊因有
    飲酒，故不知發生何事云云，二者已有嚴重之矛盾，又被告
    於案發期間身上並未有酒味，且精神無異狀而正常等情，已
    據證人即告訴人甲○分別於警詢及原審審理時證述明確（見
    偵卷第34頁、原審卷第179頁），參以被告於前揭初次警詢
    時，就其於案發一開始何以邀同告訴人甲○見面之原因（因
    伊手腳抽筋要請告訴人甲○幫其拉筋），及其與告訴人甲○所
    在房間及更換情形（即伊有帶同告訴人甲○進入000號房及00
    0號房各1次）等情，均可為清楚及正確之描述（見偵卷第24
    至25頁），足認被告確無因其所述之飲酒而致對案發情節記
    憶模糊或致影響其辨識違法之情。復參以倘被告於案發時果
    未有以手指插入告訴人甲○陰道之行為，則其理應於首次警
    詢時即予堅決否認澄清，然被告於前揭警詢時卻未否認伊有
    先後將其右手及左手之手指插入告訴人甲○下體之情（見偵
    卷第23至26頁），並於其後偵訊經檢察官訊及伊是否有如證
    人即告訴人甲○所述之以手指插入其性器時，僅以不確定之
    語氣推稱「至於插入下體，我不確定有無做」云云（見偵卷
    第128頁），實均與常情有違。而證人即告訴人甲○上開證述
    內容，就其遭被告強制性交之時序、方式、過程等重要情節
    ，於警詢、偵查及原審審理時之陳述均具體而詳盡，衡情若
    非甲○確親身經歷而遭被告強制性交，焉能為上開完整一致
    之證述，參佐被告於原審準備程序曾稱：「我不記得甲○當
    時有無尖叫，不過甲○有推開我的手，我會停止動作是因為
    甲○有推開我的手才停止，我後來有嘗試安撫甲○」等語（見
    原審卷第89頁），實足稽證人即告訴人甲○證述伊於被告強
    制性交之過程中有出手推開反抗並哭泣等語，確為可信（至
    被告及其辯護人主張證人即告訴人甲○之證詞有前後不一等
    瑕疵而未可採信部分，尚非可採，詳如後述）。是緃去除原
    判決所引用告訴人甲○於案發後之109年7月23日上午10時46
    分許，前往臺中榮民總醫院驗傷之受理疑似性侵害事件驗傷
    診斷書所載告訴人甲○處女膜7點鐘方向有陳舊性裂傷（見不
    公開偵卷第23至27頁）之事證，亦不足為被告有利之認定。
    被告於原審及本院否認伊有先後將右手及左手之手指插入告
    訴人甲○陰道之行為，並無可採。
(四)被告前開對告訴人甲○強制性交之犯行，除有證人即告訴人
    甲○前開於警詢、偵查及原審審理所為之指證及被告前揭對
    己不利之供述可佐外，復有下列之補強證據足信為真實：
 1、法院認定事實，並不悉以直接證據為必要，其綜合各項調查
    所得的直接、間接證據，事實審法院本於合適的推理作用而
    為判斷，自為法之所許。而我國刑事訴訟法對於補強證據的
    種類，並無設限制，故不問其為直接證據、間接證據，或係
    間接事實的本身即情況證據，均得為補強證據的資料。又被
    害人遭受性侵害後，通常會有情緒震驚、不信任感、尷尬、
    羞恥、罪惡感、情緒低落、無能為力、混亂、否定、恐懼、
    憂慮、憤怒等具體表現行為。是在司法調查過程中，被害人
    若有上開異常情狀發生，當可作為其遭受性侵害之佐證（最
    高法院107年度台上字第2652號刑事判決意旨參照）。再透
    過「被害人陳述」以外之證據，得證明被害人聲稱被害事件
    時之言行舉止、情緒表現、心理狀態或處理反應等情景者（
    間接事實），係獨立於（即不同於）被害陳述之證據方法暨
    資料，屬具補強證據適格之情況證據，可藉其與待證事實有
    蓋然性之常態關聯，資為被害人遭遇（直接事實）致生影響
    之推理素材，此並非傳聞自被害陳述之重複或累積，當容許
    由法院透過調查程序，勾稽被害陳述相互印證，進而產生事
    實認定之心證（最高法院108年度台上字第3388號判決意旨
    參照）。
 2、告訴人甲○於案發後之情緒反應符合一般人遭受性侵害之情
    狀：
 (1)告訴人甲○於案發後，隨即自同日凌晨4時40分許起，以通訊
    軟體LINE向其社團助教簡○篁以下列訊息求救：「助教」、
    「我被侵犯了」、「怎麼辦」、「我在宿舍」、「是房東」
    、「剛剛在他的房間」、「房東把訊息收回了」、「事情經
    過，房東要我幫他按摩，因為他睡覺會抽筋，進到第一個房
    間，先聊天，然後幫我按摩雙手，摸臉摸頭，許多肢體接觸
    」、「後來帶到第二個房間，沒開燈，很昏暗，幫我按腳、
    腳踝、小腿、大腿、臀部，然後更深入，甚至脫褲子、內褲
    ，手指進入體內，右手用完換左手...」、「我有掙扎尖叫
    （在脫褲子的時候），然後就停止了」，「（簡○篁：我去
    找你帶你去報警好嗎）會遇到房東、怕遇到」、「我只知道
    我不敢出門，怕遇到」、「你要怎麼來」等語，並傳送告訴
    人甲○所在地址即「臺中市西屯區******（地址詳卷）」予
    簡○篁，有LINE通訊軟體對話紀錄（見不公開偵卷第33至59
    頁）存卷可憑，且經證人簡○篁於偵查中具結證稱：甲○於10
    9年7月23日凌晨4點40分發3條訊息，表示自己被侵犯了，但
    我原本沒有看到訊息內容，是後來接獲來電，甲○在通話中
    跟我表示說她被侵犯了、要怎麼辦，當下她處於比較緊張之
    狀態，她說不知道怎麼辦，她後來掛電話後，我就用傳送訊
    息方式問她，我問要不要去找她，我感覺起來她是手足無措
    的，依她透漏出來的語氣及聲音很微弱，讓我感覺她手足無
    措，通電話結束後，我還是用LINE訊息確認她的狀況，她告
    訴我說她在宿舍，並告訴我侵犯她的人是房東，地點在一樓
    房間內，因為我看到侵犯者是房東，我直覺就是我一定要過
    去，畢竟她還處於案發現場，我印象中，我有先打113詢問
    怎麼處理後，又與甲○第2次通話，安撫甲○的情緒，並且徵
    得她的同意讓我過去，甲○也有把這件事情告訴我同事柯○葶
    助教，是柯○葶聯繫我表示甲○有找她的情況，柯○葶在我去
    找甲○的過程中，有以電話方式安撫甲○等語（見偵卷第113
    至117頁）。
 (2)告訴人甲○於案發後，自同日凌晨4時36分許起，亦以LINE
　　通訊軟體向其社團助教柯○葶發出下列訊息求救：「助教」
    、「我被侵犯了」、「怎麼辦」、「助教通報警察了」、「
    因為我不敢下去開門」、「那我之後還住同一個地方嗎（柯
    ○葶：如果不想，我們就換地方）」等語，亦有上揭LINE通
    訊軟體對話紀錄（見不公開偵卷第61至75頁）在卷可憑，且
    經證人柯○葶於偵查中具結證稱：早上5點50分起床時，我看
    到甲○於4點30分傳訊息說被侵犯，我就趕快打電話給她，我
    電話中問發生何事、現在在哪裡，然後她有傳與簡○篁的對
    話紀錄裁圖給我，甲○在電話中有點緊張，因為講話會抖，
    她表示說不知道怎麼辦，我主要是跟她聊天，希望轉移她專
    注力，不讓她往不好地方想，在之前社團活動過程中，我有
    注意到甲○遇到不好事情時會很焦慮，我會打電話是因為她
    隔了幾分鐘都沒有回應我的訊息，我擔心她出事，我才撥打
    電話，上午6點56分時有與甲○通話，這通講得比較久是因為
    警察要過去，警察到場前，我安撫她希望她敢下樓去開門，
    因為我從甲○與簡○篁對話紀錄截圖中，得知乙○○住在一樓，
    甲○怕經過一樓時會遇到乙○○，我維持跟她講電話，至少乙○
    ○看到甲○講電話，比較不會靠近甲○等語（見偵卷第113至11
    7頁）。
 (3)依以上事證，可知告訴人甲○於案發後，隨即以通訊軟體LIN
    E、電話向簡○篁、柯○葶求救，並提及如何遭被告強制性交
    之經過，且證人簡○篁、柯○葶亦均於偵訊時清楚陳述甲○當
    時有緊張、手足無措、語氣聲音微弱、講話會抖、懼怕再遇
    到被告等反應，並安撫告訴人甲○情緒，核與性侵害被害人
    隻身處於個人性自主權遭受侵害之惶恐不安情況相符，
　  且關於本院引用上揭證人簡○篁、柯○葶對於證人即告訴人甲
    ○指訴情境之敘述，其中有關證人即告訴人甲○曾向證人簡○
    篁、柯○葶所述遭被告強制性交之情節，並非直接以其轉述
    告訴人甲○陳述之內容作為待證事實，而係以其親身見聞告
    訴人甲○之言詞、動作、表情等，資以證明證人簡○篁、柯○
    葶於案發後對於本案之事實描述、情緒反應及對被告之感覺
    等，當屬適格之補強證據，俱足補強證人即告訴人甲○上揭
    證述而擔保其真實性，被告上開強制性交犯行，至臻灼然；
    被告及其辯護人執前詞認證人簡○篁、柯○葶於偵訊具結之證
    述及其2人於案發後與告訴人甲○所為LINE通訊軟體對話紀錄
    ，均不足作為證人即告訴人甲○指證被告有強制性交犯行之
    補強佐證，尚無可採。
(五)被告及其辯護人雖復辯護略稱：依甲○於警詢時自述其在000
    號房與000號房與乙○○之互動過程以觀，包括乙○○輕捏甲○的
    臉頰、摸摸頭、甚至把甲○的頭帶向他的胸口聞味道，後來
    甲○也依乙○○的要求去洗澡，洗完澡回去找乙○○，並手牽著
    手離開000號房走向000號房，據此乙○○對甲○之肢體動作甚
    為親暱，甲○並聽從乙○○之要求返回自己房間洗澡、於洗完
    澡後又下樓找乙○○，甲○對於乙○○之親暱舉動並不排斥，又
    甲○於000號房內與乙○○閒聊並有持續近距離之肢體互動亦不
    排斥，否則當乙○○因該房間悶熱而提出換至另一房間之要求
    時，甲○大可拒絕並離開，足認乙○○當日撫摸甲○私處，並未
    違反甲○之意願云云，並於原審曾辯護而稱：甲○進入000號
    房後，配合用手把身體撐起，如果她沒有這樣配合，乙○○勢
    必很難脫去她的褲子，乙○○也會認為是甲○默許，而不認為
    是違反甲○的意願等語而為置辯。然按刑法第221條之罪，係
    以對於男女以強暴、脅迫、恐嚇、催眠術或其他違反其意願
    之方法，而為性交之行為者，為構成要件。所謂「其他違反
    其意願之方法」，係指該條所列舉之強暴、脅迫、恐嚇、催
    眠術以外，其他一切違反被害人意願之方法而言。其違反意
    願之程度，並不以類似於所列舉之強暴、脅迫、恐嚇、催眠
    術等相當之其他強制方法，足以壓抑被害人之性自主決定權
    為必要，祇要達於妨害被害人之意思自由，即侵犯被害人之
    性自主權者，即可認符合「違反其意願」之要件，故如被害
    人對於性行為之拒絕、自衛、選擇及承諾等性自主權遭壓抑
    或破壞時，即應認係「違反其意願」（最高法院107年度台
    上字第3348號判決意旨參照）。查被告上開所述情節，實均
    不足以據以推認告訴人甲○於案發時對於被告撫摸其私處及
    將其手指插入陰道而為性交，已有同意之表示，均非可因此
    合理化被告之違法行為；況依證人即告訴人甲○於原審審理
    時所述，其因有經濟壓力，之前即曾為被告按摩肩膀，並賺
    取微薄報酬（見原審卷第170至171頁），則告訴人甲○於案
    發前不疑有他，應被告要求前往洗澡，尚與常情無違；又證
    人即告訴人甲○於原審審理時，針對被告所辯伊係與告訴人
    甲○牽手進入000號房之舉動，亦說明解釋：乙○○是直接拉著
    伊、將伊牽過去，伊有嚇到等語（見原審卷第171至172頁）
    ，核與原審勘驗被告提供案發處所一樓大廳錄影光碟後之結
    果（見原審卷第119頁）及其擷圖照片（見原審卷第126至12
    7頁），顯示被告與告訴人甲○在進入000號房之前，被告係
    行走在告訴人甲○左前方，並以其右手拉住告訴人甲○左手走
    至000號房之情相符，堪認告訴人甲○係被動遭被告拉手進入
    000號房，而與被告所辯之2人手牽手之情境尚有差異，況被
    告既已曾於原審自承：案發時甲○有推開我的手，我會停止
    動作是因為甲○有推開我的手才停止，我後來有嘗試安撫甲○
    ；甲○是在我摸她下體時推開我的手，我有問甲○是不是覺得
    不舒服，我想說是不是我的動作比較粗暴，甲○有突然推開
    我的手等語（見原審卷第89、186至187頁），顯見告訴人甲
    ○確有反對及出手抵抗之表示，被告主觀上既已認知告訴人
    甲○有拒絕之意，卻仍強行以其右手及左手之手指插入告訴
    人甲○之陰道，顯見告訴人甲○當時性自主權已遭壓抑或破壞
    ，被告所辯，實不可信，被告係以違反告訴人甲○意願之方
    法而為性交之事實，足可認定。
(六)被告及其辯護人固再辯護略以：甲○曾於警詢時對於警方詢
    及「陳呂彥有無使用暴力、脅迫、恐嚇、催眠術或其他違反
    妳意願的方法，對妳性交、猥亵？」時，係回答「沒有」，
    與其於警詢、偵訊時指稱伊於乙○○脫其運動短褲、內褲時，
    有推乙○○的手、並且說「不要」及中間不斷地掙扎，但因乙
    ○○力氣太大，仍被脫下來，乙○○右手、左手手指頭曾先後插
    入其下體，伊從大叫變成尖叫，乙○○才停止之情，有所矛盾
    ，且有關甲○於警詢中陳稱乙○○右手、左手手指頭曾先後插
    入伊下體，伊曾大叫、尖叫及哭泣等語，參照甲○既稱案發
    當時有少部分房客應該在家，但當警方擬對租屋處其他房客
    進行査訪時，甲○卻表示不用派警方去査訪而與常情相違背
    ，是甲○不利於乙○○之指訴前後不一而有瑕疵，亦與社會上
    之生活經驗不符而不可信等語。然查：
 1、按刑事案件之證據取捨，應綜合全辯論意旨及調查證據所得
    而為認定，且證人之陳述有部分前後不符，或相互間有所歧
    異時，究竟何者為可採，法院應本其自由心證予以斟酌，作
    合理之比較，依據經驗法則予以判斷，定其取捨，苟於其基
    本事實陳述之真實性無礙時，仍非不得予以採信，非謂一有
    不符或矛盾，即應認其全部均不可採信（最高法院99年度台
    上字第6304號刑事判決意旨參照）。
 2、證人即告訴人甲○於109年7月23日第1次製作警詢筆錄之初，
    已表明伊係因遭房東助理性侵害而前來製作筆錄（見偵卷第
    27頁），並就其遭被告強制性交之事實過程詳為敘述，並明
    確提及伊於被告以手觸摸其下體及試圖脫去其運動短褲時，
    伊有出手推被告之手部並表示「不要」，但被告未停止其行
    為仍動手強行脫去其短褲、內褲並撫摸其下體，且先後以右
    手及左手之手指插入其陰道，伊在此等過程中不斷掙扎，且
    從大叫變成尖叫後，被告始停手等情（見偵卷第28至29頁）
    ，雖證人即告訴人甲○上開警詢筆錄於其前揭陳述後曾記載
    ：「（問：陳呂彥有無使用暴力、脅迫、恐嚇、催眠術或其
    他違反妳意願的方法，對妳性交、猥褻？）沒有」（見偵卷
    第30頁），惟證人即告訴人甲○其後仍緊接證述：「（問：
    陳呂彥對妳為性交、猥褻時，妳是如何表達妳的意願？）我
    有推開他的手，也有說『不要』。（問：妳當時有無抗拒？妳
    抗拒時，陳呂彥的反應如何？）我有抗拒，他並沒有停止動
    作」等語（見偵卷第30頁）。綜觀證人即告訴人甲○該次警
    詢筆錄所示，證人即告訴人甲○確已指證被告有前開強制性
    交之犯行詳實，至該次警詢筆錄一度所載「（問：陳呂彥有
    無使用暴力、脅迫、恐嚇、催眠術或其他違反妳意願的方法
    ，對妳性交、猥褻？）沒有」部分，不問其原因係出於警方
    之誤繕，抑或因警方於問話中逕為使用刑法所定一般人難以
    完全理解其正確涵義之強制性交罪抽象構成要件之法律用語
    ，致證人即告訴人甲○一時誤為否定之回答，然參酌證人即
    告訴人甲○於上開警詢此段記載之前、後，均業已詳細指述
    被告強制性交之情節，並於其後偵訊及原審審理時均具結擔
    保其指述被告強制性交之證述確均屬實，自無可單單僅以明
    顯違反證人即告訴人甲○提告真意之上揭部分警詢筆錄所示
    語意未明之記載，片面斷章予以引用，即據以全盤否定證人
    即告訴人甲○證述被告有前開強制性交犯行之可信性。
 3、而遭受性侵害之被害人，因年齡、應變能力與生活經驗、個
    性、環境、與加害者之關係等複雜因素交互影響，致未能積
    極求援，或隱忍不發者，乃時有所聞，從而犯罪之被害人，
    究係採取如何之自我保護舉措，因人或當時之情況而異，並
    非以即時呼救報警為唯一之途徑。查證人即告訴人甲○就其
    遭被告強制性交後之情緒及處理方式，已於原審審理時明確
    證稱：我案發當時會想要把訊息傳給簡○篁，因為她也在臺
    中，她是我社團的助教所以會比較熟，我沒有想說去跟比較
    親密的同學講這些事情，因為同學是學生，也不知道怎麼辦
    ，所以我會找可靠性高一點、已經有出社會經驗的人，有關
    案發後是否要請警方協助這件事情，我那時候是擔心下樓開
    門又會看到房東一次，所以不敢去做報警的動作，因為沒有
    經歷過這種事，所以就對於報警這件事情很陌生，會有小排
    斥，我也有考慮到這種事情讓別人知道，會造成我的困擾等
    語（見原審卷第175頁），參以告訴人甲○於案發後與簡○篁
    、柯○葶間之LINE通訊軟體對話紀錄，告訴人甲○多次提及「
    會遇到房東、怕遇到、我不敢下去開門」等語，足見告訴人
    甲○遭性侵害後，或因恐懼再次遇到住在一樓之被告而未立
    即報警，或因想找較具社會經驗之證人簡○篁、柯○葶求援而
    未找同學、同棟室友，或因恐其遭強制性交之事為人發現造
    成自己或他人之困擾，乃拒絕警方派員查訪其他房客，實均
    難認有違於一般經驗法則，更非可據此反推被告未有對告訴
    人甲○犯強制性交之罪。
 4、依上所述，被告及其辯護人以上開辯護內容，認證人即告訴
    人甲○所述有所瑕疵，及以告訴人甲○於案發後曾表示不用警
    方派員査訪其他房客之反應，質疑證人即告訴人甲○指證被
    告有強制性交犯行之真實性，均非可採。
(七)按「稱性交者，謂非基於正當目的所為之下列性侵入行為：
    一、以性器進入他人之性器、肛門或口腔，或使之接合之行
    為。二、以性器以外之其他身體部位或器物進入他人之性器
    、肛門，或使之接合之行為。」，刑法第10條第5項定有明
    文。復按女性之大小陰唇、陰蒂、陰道、子宮等均屬性器，
    凡非基於正當目的而以性器或性器以外之其他身體部位或器
    物進入大陰唇內側之性器之性侵入行為，均係刑法第10條第
    5項所指之性交，並非以侵入陰道為必要，倘已侵入被害人
    之性器內即陰道口而與之相接合，所為已符合刑法第10條第
    5項所稱之「性交」，應成立強制性交既遂罪（最高法院103
    年度台上字第3790號刑事判決意旨參照）。據此，倘男性行
    為人使其生殖器或其他身體部位強行插入女性被害人之陰道
    、甚或與屬女性被害人之性器一部分之大陰唇內側性器結合
    ，均屬性侵入之行為，而應論以強制性交既遂之罪。本案證
    人即告訴人甲○於警詢、偵訊及原審審理時均指證被告除以
    手撫摸其私處外，亦先後以右手及左手之手指頭插入其陰道
    等語明確（見偵卷第29、138頁、原審卷第163頁），而被告
    此等以手指插入告訴人甲○陰道內之性交動作，並非如男性
    以陰莖插入女性陰道之性交行為可能遺留前列腺或精液等體
    液在女性生殖器中，且因涉及採證之部位及方式，亦非可必
    然採證檢出行為人之DNA。從而，告訴人甲○於案發時所穿著
    之短袖襯衫及短褲，經以多波域光源檢視結果，並未發現可
    疑斑跡，故未進行DNA鑑定，又經採樣告訴人甲○內褲褲底內
    層斑跡、外陰部棉棒、陰道深部棉棒，以酸性磷酸酵素法檢
    測及以顯微鏡檢查，均未發現精子細胞，以前列腺抗原檢測
    法檢測結果均呈陰性反應，經直接萃取DNA檢測，均未檢出
    男性Y染色體DNA-STR型別等情，固有內政部警政署刑事警察
    局109年8月24日刑生字第1090081670號鑑定書（見偵卷第75
    至76頁）在卷可稽，然依上開說明，自均尚無可作為被告未
    有強行以其手指侵入告訴人甲○之性器而插入告訴人甲○陰道
    之性交行為之有利事證。從而，被告及其辯護人以上開內政
    部警政署刑事警察局之鑑定結果，作為被告未有將其手指插
    入告訴人甲○陰道之性交行為之依據，尚無可採。
(八)基上所述，被告前開所辯，顯屬事後卸責之詞，均無可信。
    本案事證明確，被告前開強制性交犯行，足可認定。
三、法律適用方面：
(一)核被告所為，係犯刑法第221條第1項之強制性交罪。
(二)被告於其對告訴人甲○強制性交之過程中，併有強制猥褻之
    行為，乃強制性交之階段行為，為強制性交行為所吸收，不
    另論罪。
(三)被告先後以右手及左手之手指插入告訴人甲○陰道之強制性
    交行為，係於密切接近之時地實施，且侵害同一之法益，數
    行為之獨立性極為薄弱，依一般社會健全觀念，在時間差距
    上，難以強行分開，在刑法評價上，以視為數個舉動之接續
    施行，合為包括之一行為予以評價，較為合理，應論以接續
    犯之包括一罪。
四、本院駁回上訴之說明：
　　原審認被告所為強制性交犯行之事證明確，乃審酌被告未尊
    重告訴人甲○之性自主決定權，而以前開方式對其為強制性
    交行為，令人髮指，且其行為對於告訴人甲○身體及心靈健
    全造成難以磨滅之傷害與陰影，所為應受非難，並考量被告
    犯罪後之態度，及其犯罪之動機、目的、手段、自陳之教育
    程度、職業、家庭生活與經濟狀況等一切情狀，於原判決之
    據上論斷欄中，依判決格式簡化原則，引用刑事訴訟法第29
    9條第1項前段之程序法規定，判處被告「乙○○犯強制性交罪
    ，處有期徒刑參年陸月。」，核原判決之認事、用法並無不
    當，本院兼為斟酌被告之素行（有其臺灣高等法院被告前案
    紀錄表1份在卷可參），及告訴人甲○透過其代理人於本院審
    理時表明因被告並未認罪，其無法原諒被告、亦不願意在被
    告否認犯罪之情況下，就民事部分與被告進行調解或和解等
    情，認原判決之量刑亦稱妥適。被告執前詞否認有強制性交
    之犯行而提起上訴，依本判決前揭理由欄二、(一)至(七)所
    示之事證及論述、說明，均為無理由，應予駁回。
據上論斷，應依刑事訴訟法第368條，判決如主文。　　
本案經檢察官屠元駿提起公訴、檢察官丙○○到庭執行職務。
中　　華　　民　　國　　111 　年　　7 　　月　　14　　日
                  刑事第十二庭  審判長法　官  張國忠
                                      法　官  高文崇
                                      法　官  李雅俐
以上正本證明與原本無異。
如不服本判決應於收受送達後20日內向本院提出上訴書狀，其未
敘述上訴之理由者，並得於提起上訴後20日內向本院補提理由書
（均須按他造當事人之人數附繕本）「切勿逕送上級法院」。因
疫情而遲誤不變期間，得向法院聲請回復原狀。
                                      書記官  蕭怡綸

中　　華　　民　　國　　111 　年　　7 　　月　　14　　日
附錄論罪科刑法條：
刑法第221條：
對於男女以強暴、脅迫、恐嚇、催眠術或其他違反其意願之方法
而為性交者，處3年以上10年以下有期徒刑。
前項之未遂犯罰之。